# 请教陈版关于委托研发共享知识产权如何进行核算的问题？

提问人：feifeinon 时间：2020-11-12 08:05:07
陈版您好：
最近又遇到一个关于合作开发软件的问题，请陈版和各位路过的老师指导一下：
A公司与B公司签订了一份关于合作开发某课程平台的协议，协议约定，B公司根据A公司的需求，研发专属的某课程平台，合作范围主要涉及平台功能的研发、系统设计、后期的调试和测试等。
课程平台研发成功后，A公司与B公司共有知识产权，其中，A公司40%，B公司60%。
A公司将支付给B公司软件研发费 15 万元。
后期该软件运营过程中产生的收入由A公司和B公司共同分享，具体比例另行协商确定。
目前比较疑惑的是B公司收到的A公司支付的软件研发费是否可以确认委托研发收入？如果能确认收入，那成本如何核算呢？是按照B公司研发成本总额的40%结转成本还是应该怎么结转呢？
举例说明一下：
B公司研发的软件其实是一款平台框架（之前一直在研发过程中，作为其他项目单独立项了的），可以搭载任何资源，比如搭载汉语知识就可以单独生成学汉语APP，搭载钢琴课程就可以生成学钢琴APP。
该合同约定的定制款的软件其实是使用的之前的研发软件的基础框架，直接根据A公司的内容资源进行优化处理，并根据A公司的一些特殊需求，修改界面和增加部分的内容，修改后会以全新的软件APP出来并单独申请著者权。
因为基础软件其实已经搭建好了，后期发生的成本预计不会很多，
情况一：B公司发生的该委托研发软件的总的直接成本 10 万元（不含基础框架软件的成本），这种情况下，A公司支付的费用已经完全可以覆盖B公司的所有研发成本，收到的这 15 万元确认收入，成本按照10*40%确认吗？
情况二：B公司发生的该委托研发软件的总的直接成本 20 万元（不含基础框架软件的成本），这种情况下，A公司支付的费用不能覆盖B公司的所有研发成本，收到的这 15 万元又怎么处理呢？
基础框架软件的研发成本是否需要分摊到这个委托研发的软件平台上呢？基础框架软件是通用的软件框架，以后可能会使用来开发各种软件，不知道这种应该如何分摊这个成本？

回答人：chenyiwei
该交易的实质可以理解为：B将现有的基础软件授权给A使用，并根据A的个性化需求对其进行定制化调整，所收取的对价包含合同约定的固定费用和运营期内收益分成两部分。基础软件的授权和定制开发构成一个单项履约义务。
如果后续运营（包括所搭载课程内容的更新维护）完全由A负责，则这种情况可以参考《瑞华研究 2010 ～ 2019 汇编》之“问题4-4-14（涉及运营期分成的定制软件开发收入确认）”所述原则处理。合同约定A应支付的固定金额属于合同对价中的金融资产，而运营期内的收益分成则属于合同对价形式中的无形资产。如果A应支付的固定款项超出了B对应的开发成本，则只有金融资产而无无形资产。

提问人：feifeinon 时间：2020-11-15 18:52:00
好的，非常感谢陈版的回答，我看了《瑞华研究 2010 ～ 2019 汇编》之“问题4-4-14（涉及运营期分成的定制软件开发收入确认）”所述原则处理，但这种开发完成后应该是完全转移了无形资产的知识产权，我公司这里保留了60%的软件的知识产权，这种情况下，我的成本应该如何结转呢？是按照研发软件账上总的研发成本（可以归属于这款定制软件产生的直接成本）的40%结转成本吗？那基础软件的成本怎么结转呢？基础软件并不是为开发该APP定制的，只是恰巧客户看到我们开发的另外一款软件觉得很好，就让我们给他们也开发一款，因此就直接使用我们的基础软件搭载他们自己的资源。而且基础软件以后要开发多少其他软件也不确定，可能后面也会用于给其他客户开发其他软件，所以这里的成本我觉得很难分出来那些是属于这款软件的。

回答人：chenyiwei
要考虑法律上保留60%产权后续如何实现。如果虽保留产权但不能独立主导其使用，则还是不应单独确认一项无形资产，其成本全部结转。基础软件的成本一般在一段时间内直线法摊销。